【裁判字號】    90,易,393
【裁判日期】    900504
【裁判案由】    傷害
【裁判全文】
臺灣新竹地方法院刑事判決                        九十年度易字第三九三號
    公  訴  人  臺灣新竹地方法院檢察署檢察官
    被      告  甲○○
右列被告因傷害案件，經檢察官聲請簡易判決 (八十九年度偵字第三一八○號)，本
院認不宜以簡易判決處刑為之，改依通常程序審理，判決如左︰
    主  文
甲○○傷害人之身體，處拘役貳拾日，如易科罰金，以參佰元折算壹日。
    事  實
一、甲○○原為乙○○之夫（現已離婚），二人長期相處不睦。於民國八十九年五月
    十六日晚間二十三時許，因乙○○發覺甲○○未經其同意即私自將其所有之自用
    小客車駛出不歸，乃於甲○○返家後即質問甲○○並發生口角。口角中，甲○○
    竟基於傷害之故意，先以腳踢乙○○之下體等部位，乙○○因而疼痛難當益發氣
    憤而衝向甲○○，甲○○見狀復持掃把毆打乙○○頭部、腳部等部位，造成乙○
    ○受有頭皮皮下血腫三乘三公分、左前臂五乘二公分、左大腿七乘六公分、左小
    腿三乘三公分等之傷害。
二、案經乙○○訴由新竹市警察局第一分局報請台灣新竹地方法院檢察署檢察官偵查
    起訴。
    理  由
一、訊據被告甲○○固坦承於上開時、地與告訴人乙○○發生口角之事實，然矢口否
    認有傷害之犯行。惟查：
（一）右揭事實，業據告訴人乙○○指訴綦詳，告訴人所受傷勢並經醫師驗明填有診
      斷證明書在卷可稽。
（二）被告於警訊中先辯稱，是乙○○先持掃把在門口打伊頭部，伊用塑膠椅擋住，
      混亂中伊氣憤地將乙○○持之掃把搶下，回擊乙○○大約五次云云，有警訊筆
      錄在卷可稽。於偵查中又辯稱，是乙○○拿掃把打伊，伊擋了很多次，之後乙
      ○○又拿刀子，伊對乙○○說再過來就不客氣云云，亦有檢察官訊問筆錄在卷
      可證。復於本院審理時先稱有打乙○○，但是乙○○先動手，乙○○的傷不知
      何來云云。旋又改稱，乙○○之傷是碰到喇叭所致，頭部之傷則是乙○○之苦
      肉計並稱其遭乙○○毆打而受有傷害，但並未驗傷云云，有本院之審理筆錄可
      參。被告對於案發時二人究竟如何發生衝突，告訴人如何受傷，或前後供述矛
      盾，或語焉不詳。又苟被告確實遭告訴人攻擊而受有傷害，被告於案發後二天
      （五月十八日）即至警局製作筆錄，知悉告訴人已提傷害告訴，當無不至醫院
      驗傷以保護自己之理？
（三）綜上，被告對於其與乙○○間究如何發生衝突之供述前後不一致，已如上述且
      其稱係乙○○先出手毆打其亦有受傷，亦無證據可資證明。故其辯稱因自衛而
      傷害告訴人云云實難採信。反之，告訴人對於被告對其傷害過程之指訴始終一
      致，且對於自己因遭被告踢痛而欲衝向被告較不利於己之部分，亦不諱言，顯
      見其所述，應為真實堪可採信。而告訴人乙○○於本院審理時雖證稱其因遭被
      告踢傷，憤而衝向被告等語，但被告之正當防衛應僅限於閃躲告訴人，不受傷
      害，不應反擊。被告復持掃把多次毆打告訴人，並告之告訴人如再過來即不客
      氣（即欲對告訴人反擊之意）等語，被告顯已超出正當防衛並有傷害之故意。
      本件事證明確，罪證至為明確，被告犯行洵堪認定，應予依法論科。
二、核被告所為，係犯刑法第二百七十七條第一項之罪。爰審酌被告並無前科，素行
    尚稱良好，且告訴人所受之傷害均為輕微外傷，暨被告偵審中供詞反覆飾詞狡辯
    ，犯後態度不佳等一切情狀，量處如主文所示之刑。查被告犯罪後，刑法第四十
    一條業於九十年一月四日修正，其第一條前段為「犯最重本刑為五年以下有期徒
    刑以下之刑之罪，而受六月以下有期徒刑或拘役之宣告，因身體、教育、職業、
    家庭之關係或其他正當事由，執行顯有困難者，得以一元以上三元以下折算一日
    ，易科罰金。」並於同年月十日公佈施行，於同年月十二日生效，比較新舊法之
    規定，以變更後之新法對被告有利，依刑法第二條第一項前段之規定，自應適用
    裁判時之新法，而併諭知易科罰金之折算標準。
三、據上論斷，應依刑事訴訟法第四百五十二條、第二百九十九條第一項前段、刑法
    第二條第一項前段、第二百七十七條第一項、第四十一條第一項前段、罰金罰鍰
    提高標準條例第一條前段、第二條第一項判決如主文。
本案經檢察官吳金棟到庭執行職務。
中      華      民      國    九十      年      五      月      四      日
                                  臺灣新竹地方法院刑事第二庭
                                        法  官    黃  珮  禎
右正本證明與原本無異。
如不服本判決，應於判決送達後十日內向本院提出上訴狀( 應附繕本 )，上訴於
臺灣高等法院。
                                        書記官    汪  淑  菁
中      華      民      國    九十 年      五      月      四      日
中華民國刑法第二百七十七條第一項
 (普通傷害罪)
傷害人之身體或健康者，處三年以下有期徒刑、拘役或一千元以下罰金。


司法院資訊處製作；財團法人民間司法改革基金會備份。
